【裁判字號】    98,交聲,2434
【裁判日期】    980819
【裁判案由】    違反道路交通管理處罰條例聲明異議
【裁判全文】
臺灣臺北地方法院交通事件裁定        98年度交聲字第2434號
原處分機關  臺北市交通事件裁決所
異  議  人
即受處分人  甲○○
上列異議人即受處分人因違反道路交通管理處罰條例事件，對於
臺北市交通事件裁決所中華民國98年7 月13日所為之北市裁罰字
第裁22─A00000000 號所為處分不服，並聲明異議，本院裁定如
下：
    主    文
原處分撤銷。
甲○○不罰。
    理    由
一、聲明異議意旨略以：異議人即受處分人甲○○並沒有買得車
    牌號碼967─CVG號重型機車，況且我是跟一位不熟的金姓友
    人去合勝機車行，以機車貸款方式欲買車，但合勝機車行完
    全沒有通知我，也沒有人通知我貸款已經下來；再者，合勝
    機車行也沒有交付上開機車給我，且我也沒有占有取得該機
    車；更甚者，本件違規地點都是相同地點，因為這部車一直
    重複在違規，我要註銷也沒有辦法註銷，因為我沒有大牌，
    也沒有買賣契約書。嗣後遠信國際告我侵占的時候，我家人
    也不知道，我也沒有收到被告的文件，後來遠信國際就一直
    跟我婆婆聯絡，後來我婆婆拿新台幣（下同）10萬零5 千元
    去清償，後來侵占案才結束，現在我罰單沒有辦法處理，後
    來大安分局要我聲明異議，現在我罰單總共20件，現在裁決
    所幫我處理，近期又1 件，至於其他案件，裁決所幫我處理
    免罰了，現在剩下臺灣臺北地方法院這1 件。至於臺灣士林
    地方法院那件已經免罰，現在剩下近期98年6 月12日還在臺
    灣士林地方法院聲明異議，爰請求依法撤銷原處分等語。
二、原處分機關以：異議人即受處分人甲○○所有之車牌號碼96
    7─CVG號重型機車1部，於98年4月20日21時52分許，途經臺
    北市市○○道○段214號前，因機車駕駛人之駕駛該機車之速
    度，超過該路段規定之最高時速20公里以上40公里以下之違
    規，經警以自動照相設備拍照逕行舉發，嗣經原處分機關即
    臺北市交通事件裁決所依據道路交通管理處罰條例第40條、
    第63條第1 項規定，於98年7月13日裁處異議人罰鍰1,600元
    ，並記違規點數1 點，並有裁決書、交通事件裁決所函、移
    送書、聲明異議狀、違規單、送達證書、臺北市政府警察局
    大安分局函及萬華分局函、受理刑事案件報案三聯單、分期
    付款買賣申請書暨約書等在卷可憑等語。
三、按不能證明受處分人違規或其行為不罰者，應諭知無罪之判
    決，道路交通管理處罰條例第89條、刑事訴訟法第154 條、
    第301條第1項，分別定有明文。又交通法庭認為聲明異議有
    理由者，應以裁定將原處分經聲明異議部分撤銷，並自為裁
    定，道路交通案件處理辦法第20條亦定有明文。次按道路交
    通管理處罰條例第89條規定：「法院受理有關交通事件，準
    用刑事訴訟法之規定」，是法院於受理交通聲明異議事件時
    ，違規事實應依證據認定之，而違規事實所憑之證據，雖不
    以直接證據為限，間接證據亦包括在內；然而無論直接或間
    接證據，其為裁決處分上之證明，須於通常一般之人均不致
    有所懷疑，而得確信其為真實之程度者，始得據為違規之認
    定，倘其證明尚未達到此一程度，而有合理之懷疑存在時，
    事實審法院復已就其心證上理由予以闡述，敘明其如何無從
    為有違規事實之確信，因而為撤銷原處分之裁定，尚不得任
    意指為違法，最高法院76年台上字第4986號判例要旨可佐。
    換言之即法院於受理交通聲明異議事件時，經調查之程序，
    就原處分機關認定行為人違反道路交通管理處罰條例之違規
    事實倘存有合理之懷疑，而無法達到確信為真實之程度，法
    院基於罪疑唯輕原理，應對行為人為有利之解釋及認定，合
    先說明。
四、訊據異議人固坦承有上揭時地買機車及事先簽名之事實，惟
    堅詞否認其於上揭時、地有違規行為，並辯稱：合勝機車行
    未交付上開967─CVG號重型機車予伊，且合勝機車沒有通知
    伊之貸款已經下來，再者，也沒有人通知伊貸款已經下來，
    伊自始至終均未曾占有使用上開機車，根本未曾有本件違規
    ；更甚者，本件違規地點都是相同地點，因為這部車一直重
    複在違規，我要註銷也沒有辦法註銷，因為我沒有大牌，也
    沒有買賣契約書，嗣後伊有報案等語。
五、經查：
(一)本件異議人甲○○所有之車牌號碼967─CVG號重型機車1 部，
  於98年4月20日21時52分許，途經臺北市市○○道○段214 號前
  ，因機車駕駛人之駕駛該機車之速度，超過該路段規定之最高
  時速20公里以上40公里以下之違規，經警以自動照相設備拍照
  逕行舉發之事實，有臺北市交通事件裁決之裁決書、交通事件
  裁決所函、移送書、聲明異議狀、違規單、送達證書、臺北市
  政府警察局大安分局函及萬華分局函、分期付款買賣申請書暨
  約書等在卷可憑，是本件違規確實有機車駕駛人上開超速規定
  事由，應堪認定。
(二)惟本件違規之實際機車駕駛人係異議人甲○○，或第三人係實
  際機車駕駛人者，此乃本件處罰前提之基礎事實，首應審究：
  1.查異議人於上揭時地雖有簽名欲買機車，惟合勝機車人員竟
    將上開機車交付予不詳姓名之成年人，亦未確實對保核貸，
    且未通知異議人，而異議人始終未占有上開機車之事實，業
    據異議人於本院98年8月4日訊問時供述綦詳（見本院卷第18
    至21頁），核與本件出賣上開機車之合勝機車行負責人即證
    人乙○○於本院98年8月4日訊問時證述：「【（提示本院卷
    第十一頁反面分期付款買賣申請書暨約定書）約定書上面的
    經辦人欄乙○○，申請人姓名欄甲○○，詳情如何？】這個
    就是有客人來要辦分期，這裡有個本票，就是民國九十七年
    八月三日，客人甲○○要買機車分期，然後就是要填寫資料
    ，寫好之後，購買人要親筆簽名，我必須要核對購買人身分
    證件，購買人要親筆簽名，這些資料之申請人姓名、身分證
    字號、住家及戶籍地址、公司名稱及地址、公司電話、月薪
    、職稱、身分證補發日期、居住狀況、居住年數、帳單地址
    打勾部分、年資，這些欄位內的字都是我幫客人寫的，但是
    姓名是由客人自己簽名的，聯絡人資料留涵婷是我寫的，行
    動電話：0000000000是我寫的，上開欄位內的文字都是我寫
    的。至於連帶保證人欄內的71640 不是我寫的。另外在經銷
    商填寫欄內的新勁戰125、五期、FI、合勝、數量1、商品總
    價74000、分期金額59000、期數12、每期應繳金額5970、經
    銷商名稱：合勝，備註欄乘以零點零五這是分期方式，經辦
    人是我簽名，下面印文是我蓋的，這些都是我寫的。至於申
    請人姓名甲○○不是我寫的，這是甲○○本人來店內簽的。
    可是時間很久，我真的沒有印象了。補充：經銷商對保人申
    請人姓名欄是甲○○簽的，跟我們合作的公司是：駿輝國際
    公司，至於全名，名片在公司，上面的郭子維，是駿輝公司
    的業務」、「當初他們來辦分期付款的時候，跟甲○○來的
    還有二個人，他們說甲○○可能沒有空來，他們說可能會由
    其他人過來牽車，問我可不可以，因為這種事情很常見，所
    以後來貸款公司跟我說，車子過件了，後來我通知甲○○他
    們過來取車，我有打電話給甲○○，及其他其他兩位其中之
    一，甲○○說知道了，然後後來是其中兩位其中一人來牽車
    ，車子就交給那一個人，就沒有交給甲○○，那個人就把車
    子騎走了。交車時間我真的忘記了，大概是九十七年夏天。
    本票是來寫申請書當天由甲○○簽的」、「我不認識甲○○
    ，我有無見過她，我沒有印象」等語情節大致相符，並有分
    期付款買賣申請書暨約定書在卷可稽。是本件上開機車出賣
    人即證人乙○○係合勝機車負責人，於上揭時地將該機車交
    付予不詳姓名之成年人，非但未交付予異議人，尚且未核對
    取車之人身分及未簽收占有交車之收據；再者，證人乙○○
    係合勝機車負責人及相關核貸人員亦未確實對保核貸，亦未
    通知異議人本件貸款已核准之事實，應堪認定。
  2.再查，異議人自97年6月20日許起迄今98年8月中旬止，未曾
    占有使用上開機車，亦無本件違規事由之事實，業據異議人
    於本院98年8月4日訊問時供述：「【這個申請人姓名欄是否
    是你寫的？（提示上開約定書並告以要旨）】是的。這是我
    在97年6 月20日左右，親自去臺北縣汐止市○○○路三一九
    號一樓合勝機車行寫的。從頭到尾我沒有拿到該部機車，這
    個人已經把我的車子到處開，造成違規二十幾件，已經罰款
    好幾萬元。可是我叫機車行處理，但是合勝機車行都不處理
    」、「我去過合勝機車行，但對於證人乙○○，我沒有印象
    ，因為我只有去過合勝機車行一次而已」等語綦詳（見本院
    卷第18至21頁），核與本件出賣上開機車之合勝機車行負責
    人即證人乙○○於本院98年8月4日訊問時證述：「當初他們
    來辦分期付款的時候，跟甲○○來的還有二個人，他們說甲
    ○○可能沒有空來，他們說可能會由其他人過來牽車，問我
    可不可以，因為這種事情很常見，所以後來貸款公司跟我說
    ，車子過件了，後來我通知甲○○他們過來取車，我有打電
    話給甲○○，及其他其他兩位其中之一，甲○○說知道了，
    然後後來是其中兩位其中一人來牽車，就沒有交給甲○○，
    那個人就把車子騎走了。交車時間我真的忘記了，大概是九
    十七年夏天。本票是來寫申請書當天由甲○○簽的」、「【
    上開約定書上面有個06/02 10:39FAX，本件約定書傳真時間
    是97年6月2日嗎？（提示並告以要旨）】我記得我是傳真給
    駿輝公司的資料」等語情節大致相符，並有受理刑事案件報
    案三聯單、分期付款買賣申請書暨約書、代收款收據、清償
    證明書、刑事撤回狀告訴狀、臺灣臺北地方法院檢察署檢察
    官98年度偵緝字第1185號不起訴處分書在卷可佐，是本件異
    議人所辯伊自97年6月20日許起迄今98年8月中旬止，始終未
    曾占有使用上開機車，亦無本件違規事由與事實相符，應堪
    採信。
  3.復查，異議人自97年10月16日許起迄今98年6 月12日止，因
    上開機車違反交通規定之行政罰共計18次，惟現在剩下近期
    98年6 月12日在臺灣士林地方法院聲明異議及本件而已，其
    餘違規事件業經免罰逕行列管之事實，業據異議人於本院98
    年8月4日訊問時供述綦詳明確（見本院卷第18至21頁），並
    有上開機車共計18次違規查詢單1 紙在卷可徵（見本院卷第
    28頁），是異議人所辯與事實相符，應堪採信。
  4.綜上，本件違規之實際機車駕駛人並非異議人，應係另有其
    人，況且異議人向合勝機車行欲購買該車，合勝機車行亦未
    合法交付，且異議人未受領上開機車；再者，本件係分期貸
    款支付價金，非但未合法通知已核貸，尚且未經對保程序，
    亦未核對取車者之身分證件，更甚者，未有收據以證明實際
    交付該車之行為，基此，本件異議人自始自終未曾占有使用
    該機車，是本件實難謂異議人有上開時地騎乘機車超速違規
    之情事，應堪認定。
(三)此外，復查無其他積極證據足資證明異議人人確有上開時地騎
  乘機車超速違規行為，爰揆諸上揭規定及說明，本院認本件異
  議人即受處分人違規之事實並不能證明，是原處分機關之裁罰
  之基礎事實即有錯誤，進而遽予裁決，即失其附麗，致原處分
  之裁罰容有違誤，而本件異議人聲明異議為有理由，自應由本
  院將上開裁決書處分撤銷，另諭知異議人不罰，以臻適法。
據上論斷，應依道路交通案件處理辦法第20條，裁定如主文。
中    華    民    國    98  年  8     月    19        日
                    交通法庭法  官  施添寶
以上正本證明與原本無異。
如不服本裁定應於送達後5日內，向本院提出抗告書狀。
                            書記官  陳弘文
中    華    民    國    98  年  8     月    19        日


司法院資訊處製作；財團法人民間司法改革基金會備份。
